臺灣新竹地方法院民事簡易判決　　　　 100年度竹簡字第15號
原　　　告　中國信託商業銀行股份有限公司
法定代理人　辜松
訴訟代理人　鄭資華
　　　　　　鄒仲庠
　　　　　　官小琪
被　　　告　朱世詮即朱啟明
　　　　　　李麗甄
上列當事人間請求塗銷所有權移轉登記事件，本院於民國100 年
3 月17日言詞辯論終結，判決如下：
    主      文
被告就附表所示之不動產於民國九十九年十月八日所為之贈與行
為及所有權移轉行為均應予撤銷。
被告李麗甄就前項不動產於民國九十九年十月十九日經新竹縣竹
北地政事務所以夫妻贈與為登記原因所為之所有權移轉登記應予
塗銷。
訴訟費用由被告負擔。
    事實及理由
甲、程序方面
    本件被告經合法通知，均未於最後言詞辯論期日到場，核無
    民事訴訟法第386 條各款所列情形，爰依原告聲請，由其一
    造辯論而為判決。
乙、實體方面
一、原告主張：
（一）被告朱世詮（原名朱啟明）於民國（下同）91年12月3 日
      與原告簽訂信用卡使用契約，並請領信用卡使用（卡號：
      0000000000000000號，卡別：MASTER），依約被告朱世詮
      即得於特約商店簽帳消費，但應於約定之繳款日前向原告
      清償，或以循環信用方式繳付最低應繳金額，逾期未清償
      者，除喪失期限利益外，並應給付原告自帳款入帳日起至
      清償日止，按年息百分之20計算之利息。詎被告朱世詮持
      卡於特約商店消費記帳，截至99年7 月23日止，累計消費
      記帳新台幣（下同）44,715元未為給付，依信用卡約定條
      款第22條之約定，被告朱世詮已喪失期限利益，應一次全
      數清償。
（二）被告朱世詮又於93年9 月1 日與原告成立簡易通信貸款契
      約，並簽立有簡易通信貸款申請書暨約定書，向原告貸款
      350,000 元，約定借款期間為自93年9 月1 日起至97年11
      月23日止，共分50期清償，且按年息百分之18計算利息，
      並約定應按期定額平均攤還本金利息，又依約定條款第6
      條約定借款人如未依約按期攤還本息時，自當期帳單日次
      日起算至償還日止，依當時累計應償還本金餘額按年利率
      百分之20加付違約金。另依約定條款第7 條約定，借款人
      倘有任何一期未如期清償時，縱事後清償，仍喪失期期限
      之利益，借款應視為全部到期，立即一次全部清償。詎被
      告朱世詮截至99年7 月23日止，帳款尚餘111,305 元未為
      清償。
（三）原告屢積極向被告朱世詮催討前開欠款，被告朱世詮均仍
      未予清償，嗣經原告於99年11月2 日查調被告朱世詮之財
      產資料時，始悉被告朱世詮明知已積欠原告前開債務，竟
      為躲避債務之追償，於99年10月8 日以夫妻贈與為原因，
      將原為其所有如附表所示之不動產無償贈與被告李麗甄，
      並於99年10月19日辦畢所有權移轉登記事宜。查被告朱世
      詮於贈與移轉如附表所示之不動產時，既尚積欠原告前開
      款項未為清償，則被告朱世詮此舉，顯有脫免其名下財產
      受執行償還，致原告無法就系爭不動產為追償，而害及原
      告之債權。至被告李麗甄為被告朱世詮之配偶，依一般社
      會通念，對於其夫即被告朱世詮負有前開債務且未完全清
      償完畢乙事，應知之甚稔。為此，爰依民法第244 條第1
      項、第4 項前段之規定，原告自得請求本院撤銷被告間於
      99年10月8 日就如附表所示不動產所為贈與之債權行為及
      所有權移轉之物權行為，並請判命被告李麗甄塗銷新竹縣
      竹北市地政事務所就如附表所示不動產於99年10月19日以
      夫妻贈與為原因所為之所有權移轉登記等語。並聲明：如
      主文第1 、2 項所示。
二、被告均未於最後言詞辯論期日到場，惟據其等前到場所為之
    聲明及陳述略以：
（一）被告朱世詮部分：
      當初係因伊弟弟積欠原告房貸債務及伊積欠原告前開債務
      ，遭原告聲請查封執行如附表所示之系爭不動產，後伊與
      原告協調償還債務事宜，原告原本同意清償房貸債務後就
      撤銷強制執行，嗣又以伊尚有信用卡等債務未償還為由，
      拒絕撤銷強制執行，故伊只得先向祖母借款將系爭房貸債
      務全數清償，並將原告設定其上之抵押權予以塗銷，原本
      是要將如附表所示之系爭不動產過戶給祖母，但慮及過戶
      給祖母後，將來還有繼承之問題，故祖母才提議逕將系爭
      不動產移轉登記給妻子即被告李麗甄，又伊名下雖尚有幾
      筆土地，惟均是共有之田地，長輩不同意變賣，伊目前尚
      無法籌足償還原告之款項，但願意與原告繼續協調債務事
      宜。並聲明：請求駁回原告之訴。
（二）被告李麗甄部分：
      78年間被告朱世詮祖父去世，將如附表所示之系爭不動產
      由其夫即被告朱世詮繼承，嗣於91年間，被告朱世詮兄弟
      提供系爭不動產為原告設定抵押權，向原告借款，嗣因無
      力償還，致遭原告於98年間聲請拍賣系爭不動產（本院98
      年度司執公字第31382 號），後於99年間，其等與原告協
      商表達償還貸款意願，並由伊向被告朱世詮祖母請求借款
      協助代被告朱世詮兄弟償還前開抵押借款約2,860,000 元
      ，原告始同意塗銷抵押權，因祖母告知系爭不動產為祖產
      ，不准被告朱世詮三兄弟變賣，故指示將系爭不動產移轉
      登記給伊，再由伊分期慢慢償還積欠祖母之借款，至被告
      朱世詮雖尚積欠原告現金卡及信用貸款債務，惟此為其個
      人與原告間之債務問題，與伊無關，伊不想介入被告朱世
      詮之債務等語置辯，並聲明：請求駁回原告之訴。
三、得心證之理由：
（一）查原告主張之上開事實，業據其提出與所述相符之土地登
      記謄本、建物登記謄本、新竹市地政事務所網路申領異動
      索引電子謄本、信用卡申請書、信用卡約定條款、簡易通
      信貸款申請書暨約定書、簡易通信貸款約定書、持卡人計
      息查詢表、客戶消費明細表、戶籍謄本等件為證，且為被
      告所不爭執，自堪信原告之主張為真實。
（二）按債務人所為之無償行為，有害及債權者，債權人得聲請
      法院撤銷之。債權人依第1 項或第2 項之規定聲請法院撤
      銷時，得並聲請命受益人或轉得人回復原狀，民法第244
      條第1 項、第4 項前段定有明文。又所謂害及債權，乃指
      債務人之行為，致積極的減少財產，或消極的增加債務，
      因而使債權不能獲得清償之情形，若債權人之債權，因債
      務人之行為，致有履行不能或困難之情形者，即應認為有
      損害於債權人之權利，並不以債務人因其行為致陷於無資
      力為限（最高法院81年度臺上字第207 號判決、45年臺上
      字1316號判例意旨參照）。次按民法第244 條撤銷權之客
      體包括債務人之債權行為及物權行為，債權人行使此種撤
      銷權時，並可同時訴請撤銷債務人之債權及物權行為（最
      高法院42年臺上字第323 號、48年臺上字1750號判例意旨
      亦可資參照）。
（三）經查，本件被告朱世詮對原告有上開債務，即對原告負有
      清償責任，詎被告朱世詮於上開債務未清償前，竟於99年
      10月8 日將如附表所示之系爭不動產無償贈與其妻即被告
      李麗甄，顯已減少其一般財產，影響其清償全部債務之能
      力，致原告之債權有履行不能或行使困難之情形，且查，
      被告朱世詮於98年度所得收入總額僅11,398元，名下雖有
      部分田地，惟均為共有地，且已據被告朱世詮提供為訴外
      人江華民及陳秋雄各設定720,000 元之普通抵押權，此有
      土地登記簿謄本附卷可稽，並經本院依職權調取稅務電子
      閘門財產所得調件明細表在卷可憑，則被告間上開贈與之
      無償行為顯有害債權人即原告之債權，依上開規定及說明
      ，原告自得訴請撤銷被告二人間就如附表所示系爭不動產
      所為之贈與債權行為及移轉所有權之物權行為，並將對被
      告李麗甄所為之所有權移轉登記予以塗銷。從而，原告依
      民法第244 條第1 項及第4 項規定，求為判決如主文第1
      、2 項所示，為有理由，應予准許。
四、因本案事證已臻明確，兩造其餘主張、陳述及所提之證據，
    經本院審酌後，或與判決結果無涉，或與本件爭點無關，自
    無庸逐一論述，併此敘明。
五、據上論結，本件原告之訴為有理由，依民事訴訟法第436 條
    第2 項、第385 條第1 項前段、第78條、第85條第1 項前段
    ，判決如主文。
中    華    民    國   100    年    3     月    31    日
                  新竹簡易庭    法  官  高敏俐
以上正本係照原本作成。
如對本判決上訴，須於判決送達後20日內向本院提出上訴（須按
他造當事人之人數附繕本）。如委任律師提起上訴者，應一併繳
納上訴審裁判費。
中    華    民    國   100    年    3     月    31    日
                                書記官  黎秀娟
附表：
┌───────────────────────────────────────────────────┐
│土地標示：                                                                                            │
├───┬───┬───┬─────┬────┬──────┬────────┬────────────┤
│縣  市○  段  ○○  段│ 地    號 │ 地  目 │ 面      積 │ 設           定│備                    註│
│      │      │      │          │        │（平方公尺）│ 權  利  範   圍│                        │
├───┼───┼───┼─────┼────┼──────┼────────┼────────────┤
│新竹市│ 虎山 │      │   433    │   建   │     28.12  │    全部        │                        │
├───┴───┴───┴─────┴────┴──────┴────────┴────────────┤
│建物標示：                                                                                            │
├─┬───────┬──────────┬─┬─┬───────────┬────┬───┬─────┤
│  │建 物 門 牌   │  基  地  坐  落    │  │  │建    物    面     積 │附    屬│設定權│   備     │
│建│              │                    │層│構│（平  方    公    尺）│建    物│利範圍│          │
│  ├─┬─┬───┼──┬─┬─┬───┤  │  ├─┬─┬─┬─┬─┬─┼────┤      │          │
│號│縣│街│巷號  │縣  │  │小│      │樓│造│一│二│騎│  │  │合│主 要 建│      │          │
│  │  │路│      │    │段│  │地  號│  │  │  │  │  │  │  │  │        │      │          │
│  │市│段│弄樓  │市  ○  ○段│      │  │  │  │  │  │  │  │  │築 材 料│      │   註     │
│  │  │  │      │    │  │  │      │  │  │層│層│樓│  │  │計│及 用 途│      │          │
├─┼─┼─┼───┼──┼─┼─┼─┬─┼─┼─┼─┼─┼─┼─┼─┼─┼────┼───┼─────┤
│7 │新│延│295號 │新  │虎│  │4 │4 │三│鋼│5 │5 │2 │  │  │1 │陽台    │  全  │          │
│6 │竹│平│      │竹  │山│  │3 │3 │層│筋│2 │2 │0 │  │  │2 │        │      │          │
│1 │市│路│      │市  ○段│  │2 │6 │樓│混│．│．│．│  │  │4 │        │      │          │
│  │  │二│      │    │  │  │、│之│房│凝│2 │2 │0 │  │  │．│        │      │          │
│  │  │段│      │    │  │  │4 │1 │  │土│1 │1 │1 │  │  │4 │        │  部  │          │
│  │  │  │      │    │  │  │3 │  │  │造│  │  │  │  │  │3 │        │      │          │
│  │  │  │      │    │  │  │3 │  │  │  │  │  │  │  │  │  │        │      │          │
└─┴─┴─┴───┴──┴─┴─┴─┴─┴─┴─┴─┴─┴─┴─┴─┴─┴────┴───┴─────┘